【裁判字號】    97,交聲,448
【裁判日期】    971229
【裁判案由】    聲明異議
【裁判全文】
臺灣嘉義地方法院交通事件裁定      97年度交聲字第448號
原處分機關  交通部公路總局嘉義區監理所嘉義市監理站
異  議  人  甲○○
即受處分人
上列異議人即受處分人因違反道路交通管理處罰條例案件，對於
原處分機關即交通部公路總局嘉義區監理所嘉義市監理站於民國
97年11月3日所為嘉監義裁字第裁76-Z8A004140號處分，聲明異
議，本院裁定如下：
    主  文
原處分撤銷。
甲○○不罰。
    理  由
一、原處分機關略以：異議人即受處分人甲○○駕駛車牌號碼
    8666-ＪＺ自用小客車於97年2月1日晚間9時8分，在國道三
    號北上297公里，為警測得其吐氣酒精濃度達每公升0.28毫
    克，原舉發機關內政部警政署國道公路警察局員警因認異議
    人有酒精濃度超過規定標準之違規事實，而填製公警局交第
    Z8A004140號舉發違反道路交通管理事件通知單舉發交通違
    規，原處分機關遂依道路交通管理處罰條例第35條第1項第1
    款、違反道路交通管理事件統一裁罰基準及處理細則第43條
    、第44條及第67條之規定，於97年11月3日以嘉監義裁字第
    裁76-Z8A004140號裁決書，裁處異議人罰鍰19,500元，吊扣
    駕駛執照1年，並施以道路安全講習等情。
二、聲明異議意旨略以：異議人雖有喝酒，然並未酒後駕駛前揭
    自小客車，而係由其弟弟陳馨正開車，其與陳馨正當時均任
    職於樺城營造有限公司（下稱樺城公司），工作地點為嘉義
    大學昆蟲館。97年2月1日晚間9時許，陳馨正因所任職之樺
    城營造有限公司遲未核發薪資而與擔任工地主任之異議人發
    生爭吵，憤而棄車離去，異議人於是由前揭自小客車下車至
    駕駛座欲取手機聯繫陳馨正，詎國道高速公路交通警察竟於
    此時前來攔查，並對其施以酒精測試，及以酒精濃度達每公
    升0.28毫克，而認其有交通違規事實予以舉發，異議人因認
    原處分並無理由，而提出聲明異議，請求撤銷原處分等情。
三、經查：陳馨正與異議人因工資發生爭吵，憤而於中埔交流道
    匝道口棄車離去等情，業據陳馨正隔離訊問後證稱：當天晚
    上8點多，我開車載我哥哥回家，我們自嘉義大學到中埔交
    流道，要回雲林，我哥哥叫我到他樺城公司做油漆工，我做
    1、2個月兼差，我以為工資已下來了但他沒給我，他說薪水
    還沒下來，他那天有喝酒，講話大小聲，我因工作不穩定，
    有小孩要扶養，急需用錢，要他向公司反應，他一直說錢還
    沒撥下來，就吵起來了，我車到中埔交流道匝道口就停下來
    ，從匝道那裡走下去往世新方向一直走，再自行坐計程車到
    雲林。我們二人都住雲林縣虎尾鎮菁埔四八號，平常上班下
    班都一起開８６６６－ＪＺ自小客車上下班，當天因我哥哥
    喝酒，才由我開車等語證述明確（見本院卷第16、17頁）。
    又陳馨正確會駕駛普通小行車而領有普通小型車駕照等情，
    有97年9月3日交通部公路總局嘉義區監理所雲林監理站駕駛
    執照吊扣執行單影本1份在卷可稽（見本院卷第24頁），且
    陳馨正於96年12月28日至97年2月1日於樺城公司擔任油漆工
    一職，工作地點為嘉義大學昆蟲館，而與異議人於同一公司
    任職，及同一地點工作，亦有樺城公司所出具之證明2紙在
    卷足憑（見本院卷第20、第23頁），參酌二人住所在同一地
    點，衡情二人平常駕駛同一車輛往返工作場所及住家以省勞
    費當屬事理之常。再者，異議人於97年2月1日晚間下班離開
    工作場所前，既已喝酒，其與陳馨正二人均領有普通小行車
    駕照，應知酒後駕車之危險性，則二人一同回家之際，當由
    未喝酒之陳馨正駕車，以避免酒後駕車之危險，及遭員警攔
    查取締開單告發，堪認異議人辯稱伊雖曾於97年2月1日晚間
    喝酒，但並未酒後駕車等語應屬非虛。至異議人於員警查獲
    之時，人雖位於駕駛座，然據證人即當時處理員警張宏舟到
    庭證稱：「異議人車停在單行道匝道內側路肩，異議人若由
    乘客座拿手機較危險。」等語，參酌卷附舉發當時員警攝影
    翻拍畫面（見本院卷第25頁），異議人車輛係靠左停在匝道
    內側路肩，衡情異議人下車前往前座欲取其手機聯繫陳馨正
    ，當係至其自小客車前座之駕駛座，而非右前乘客座致令己
    身曝於隨時可能遭後方車輛撞及之危險，是員警查獲之時，
    異議人雖位於駕駛座，然尚難據此為不利異議人之認定。綜
    上所述，本件異議人之異議，為有理由，原處分機關未予詳
    查而為處分，尚有未洽，自應由本院將原處分撤銷，並諭之
    異議人不罰。
四、據上論斷，應依道路交通管理處罰條例第87條第2項，道路
    交通案件處理辦法第20條，裁定如主文。
中    華    民    國    97    年    12    月    29    日
                  刑事第五庭    法  官  啟夫
上列正本證明與原本無異。
如不服本裁定，應於裁定送達後5日內向本院提出抗告狀（應附
繕本）。
中    華    民    國    97    年    12    月    29    日
                                書記官  侯麗茹


司法院資訊處製作；財團法人民間司法改革基金會備份。
